臺灣高等法院刑事裁定
110年度抗字第1063號
抗  告  人  張家琦
上列抗告人因偽證等案件，不服臺灣臺北地方法院110年度聲字
第743號，中華民國110年5月19日第一審裁定，提起抗告，本院
裁定如下：
    主  文
抗告駁回。 
    理  由
一、原裁定意旨略以：
　㈠抗告人即自訴人張家琦（下稱抗告人）先前即曾以相同理由
    聲請法官迴避，並經臺灣臺北地方法院以109年度聲字第174
    6號刑事裁定駁回其聲請，抗告人不服，提起抗告，復經本
    院以109年度抗字第2149號裁定駁回其抗告等情，有上開裁
    定附卷可稽（見原審卷第41至49頁）。上開本院109年度抗
    字第2149號裁定已載明：「(一)按刑事訴訟法為確定國家具
    體刑罰權之程序法，以發現實體真實，俾刑罰權得以正確行
    使為目的，為求裁判之允當，因有特殊原因足致法官執行職
    務有難期公平之虞時，特設迴避之規定。當事人聲請法官迴
    避，以有刑事訴訟法第18條第1、2款所列情形之一者為限。
    其第1款，係法官有刑事訴訟法第17條各款所列應自行迴避
    ，不得執行職務之情形而不自行迴避者；另第2款規定，係
    法官有刑事訴訟法第17條以外之情形，足認其執行職務有偏
    頗之虞者，當事人得聲請法官迴避。所謂「足認其執行職務
    有偏頗之虞者」，係指以一般通常之人所具有之合理觀點，
    對於該承辦法官能否為公平之裁判，均足產生懷疑；且此種
    懷疑之發生，存有其安全客觀之原因，而非僅出諸當事人自
    己主觀之判斷者，始足當之；又當事人聲請法官迴避，以有
    具體事實足認其執行職務有偏頗之情形為限，若僅對於法官
    之指揮訴訟，或其訊問方法，有所不滿，不能指為有偏頗之
    虞（最高法院79年度台抗字第318號、18年抗字第149號判例
    參照）。(二)刑事庭分案除另有規定外，以電腦抽籤方式為
    之，且不因年度更新而變換輪分次序，臺灣臺北地方法院刑
    事庭分案要點第3點定有明文。查系爭案件之原承辦股「儉
    股」莊書雯法官，因全國法官年度職務調動結果，改執「丁
    股」配置於刑二十二庭，為審查專股，有原審法院於106年8
    月28日召開之法官會議通過之法官會議紀錄及所附之自「10
    6年9月7日」起實施之「刑事庭配置及代理順序表」附卷可
    稽。由於審查庭所辦理之刑事案件，依上開分案要點第56點
    規定不包括有委任律師為自訴代理人之自訴案件，是以原由
    莊書雯法官承辦之該類案件，自應依上開分案要點第3點重
    新以電腦抽籤決定新的承辦股法官，進而依106年9月7日起
    實施之刑事庭配置及代理順序表決定合議庭之配置，即新承
    辧法官為「春股」劉宇霖法官，配置於刑六庭。是莊書雯法
    官之職務異動，應認與「調職」之異動無異，而原審法院就
    系爭案件依據上開分案要點變更承審法官，亦與「法官法定
    原則」、「法官恆定原則」無違。(三)又法官於訴訟上之指
    揮，乃專屬於法院之職權，當事人之主張、聲請，在無礙於
    事實之確認以及法的解釋適用之範圍下，法院固得斟酌其請
    求以為訴訟之進行，但仍不得以此對當事人之有利與否，作
    為其將有不公平裁判之依據，更不得以此訴訟之進行與否，
    乃謂有偏頗之虞，而聲請法官迴避（最高法院79年台抗字第
    318號判例意旨參照）。本院審核卷內資料，現原審受理本
    案之3名法官，並無刑事訴訟法第17條所列各款法官應自行
    迴避而不迴避之情形。至抗告人依同法第18條第2款提出之
    聲請法官迴避之理由，其所憑據者無非是單方面對法院分案
    規則之解釋，尚難認係「具體事實」，不足以證明承審之審
    判長黃傅偉及法官劉宇霖執行職務有何不公平之處，被告以
    原審法院內部分案之規則、事務分配，以自己主觀臆測其3
    人執行職務有偏頗之虞，與聲請法官迴避之要件有間。原審
    依首開聲請法官迴避之法律規定及判例，裁定駁回聲請，尚
    無不合。抗告意旨仍執前詞，對原審法院之分案方式，合議
    庭之組成，法官所為之訴訟指揮程序有所不認同，謂違反「
    法官法定之原則」，新承辦合議庭法官應全部迴避云云；而
    指摘原裁定不當，本院認為無理由，應予駁回。」。抗告人
    復以相同理由再次為本件聲請，指稱本案未經合法程序分案
    、本案合議庭法官劉宇霖、黃傅偉執行職務有何偏頗之虞，
    已有未合。
  ㈡何況，臺灣台北地方法院刑事庭之分案係由專責分案人員依
    本院分案規則為之，與法官全然無涉，法官更是無從挑選所
    欲承辦或不欲承辦之案件；再者，前揭專責人員職司之電腦
    抽籤分案輪次表並不會向法官、書記官、甚至全院同仁主動
    公開揭露，抗告人空言臆測：本案分案程序違法，且法官劉
    宇霖、黃傅偉對於本案違法分案顯然明知，足認其等執行職
    務顯有不公平及偏頗之虞云云，顯乏任何憑據。
  ㈢揆諸上開說明，本件聲請為無理由，應予駁回等語。
二、抗告意旨略以：本件聲請法官迴避事由為臺灣臺北地方法院
    法官黃傅偉、法官劉宇霖明知依臺北地方法院刑事分案要點
    相關規定，分案依據不可能係書記官辦案進行簿，於本件未
    經臺北地方法院刑事庭分案要點第29條、第30條之合法人工
    抽籤分案程序，或無電腦抽籤之電腦記錄及分案人員按月列
    印、蓋印輪次表下，僅以記載新分案日「106/09/14」、「
    股別:春股」涉重大不實之書記官辦案進行簿作為執行職務
    承辦本案之新依據，客觀上自顯有不公平之處及偏頗之虞，
    與原審裁定援引莊書雯法官、審判長林秋宜法官因職務、股
    別異動，聲請法官迴避之109年度聲字第1746號裁定、109年
    度抗字第2149號裁定案件理由不同，原審裁定引用該案裁定
    理由駁回抗告人本件迴避之聲請，自有與卷證資料不符，而
    屬不當，且原審裁定未審酌新證物、新證據是否經原確定判
    決調查審酌之未判斷資料性、該證據之適格、新穎性、已達
    合理懷疑之動搖效果蓋然性，承審法官忽略抗告人多次以書
    面及言詞請求先予查明此程序事項，一概而論與法官全然無
    涉，即認定無偏頗情事，於法不合，裁定自有違悖法令。爰
    依法提起抗告，撤銷原裁定云云。
三、經查：
  ㈠按刑事訴訟法為確定國家具體刑罰權之程序法，以發現實體
    真實，俾刑罰權得以正確行使為目的，為求裁判之允當，因
    有特殊原因足致法官執行職務有難期公平之虞時，特設迴避
    之規定。當事人聲請法官迴避，以有刑事訴訟法第18條第1
    、2款所列情形之一者為限。其第1款，係法官有刑事訴訟法
    第17條各款所列應自行迴避，不得執行職務之情形而不自行
    迴避者；另第2款規定，係法官有刑事訴訟法第17條以外之
    情形，足認其執行職務有偏頗之虞者，當事人得聲請法官迴
    避。所謂「足認其執行職務有偏頗之虞者」，係指以一般通
    常之人所具有之合理觀點，對於該承辦法官能否為公平之裁
    判，均足產生懷疑；且此種懷疑之發生，存有其安全客觀之
    原因，而非僅出諸當事人自己主觀之判斷者，始足當之；又
    當事人聲請法官迴避，以有具體事實足認其執行職務有偏頗
    之情形為限，若僅對於法官之指揮訴訟，或其訊問方法，有
    所不滿，不能指為有偏頗之虞（最高法院79年度台抗字第31
    8號、18年抗字第149號判例參照）。
　㈡法官於訴訟上之指揮，乃專屬於法院之職權，當事人之主張
    、聲請，在無礙於事實之確認以及法的解釋適用之範圍下，
    法院固得斟酌其請求以為訴訟之進行，但仍不得以此對當事
    人之有利與否，作為其將有不公平裁判之依據，更不得以此
    訴訟之進行與否，乃謂有偏頗之虞，而聲請法官迴避（最高
    法院79年台抗字第318號判例意旨參照）。本院審核卷內資
    料，現原審受理本案之2名法官，並無刑事訴訟法第17條所
    列各款法官應自行迴避而不迴避之情形。抗告人依同法第18
    條第2款提出之聲請法官迴避之理由，其所憑據者無非是單
    方面對法院分案規則之解釋，尚難認係「具體事實」，不足
    以證明承審之法官黃傅偉及法官劉宇霖執行職務有何不公平
    之處，抗告人以原審法院內部分案之規則、事務分配，以自
    己主觀臆測其2人執行職務有偏頗之虞，與聲請法官迴避之
    要件有間，另書記官辦案進行簿，係為翔實登載案件進行與
    終結情形。法院分案事宜、書記官登載案件進行與終結情形
    ，係屬法院對於行政事項之內部規範，均與承辦法官執行職
    務無關。原審依首開聲請法官迴避之法律規定及判例，裁定
    駁回聲請，尚無不合。抗告意旨仍執前詞，對原審法院之行
    政分案方式及書記官登載案件進行內容，有所誤解，指摘原
    裁定不當，為無理由，應予駁回。　
據上論斷，應依刑事訴訟法第412條，裁定如主文。 　　
中　　華　　民　　國　　110 　年　　7 　　月　　29　　日
              　　刑事第十二庭  審判長法　官  陳如玲
                                      法　官  郭惠玲
                                      法　官  廖建瑜
以上正本證明與原本無異。
不得再抗告。
                                      書記官  邵佩均
中　　華　　民　　國　　110 　年　　7 　　月　　29　　日